【裁判字號】    99,台上,6896
【裁判日期】    991104
【裁判案由】    妨害性自主
【裁判全文】
最高法院刑事判決            九十九年度台上字第六八九六號
上  訴  人  甲○○
選任辯護人  鄧湘全律師
上列上訴人因妨害性自主案件，不服台灣高等法院中華民國九十
九年九月一日第二審更審判決（九十九年度重上更(四)字第五六號
，起訴案號：台灣桃園地方法院檢察署八十九年度偵字第七二七
二號），提起上訴，本院判決如下：
    主  文
原判決撤銷，發回台灣高等法院。
    理  由
本件原判決認定上訴人甲○○有其事實欄所載犯行，因而撤銷第
第一審之科刑判決，改判論處上訴人對於女子以強暴之方法而為
猥褻之行為罪刑（共二罪），固非無見。
惟查刑事訴訟法第一百五十六條第一項規定，被告之自白，非出
於強暴、脅迫、利誘、詐欺、違法羈押或其他不正之方法（民國
九十二年二月六日修正公布、同年九月一日施行之同條項增訂「
疲勞訊問」），且與事實相符者，得為證據。倘被告自白係出於
不正之方法，並非自由陳述，即其取得自白之程序，已非適法，
則不問自白內容是否確與事實相符，因其非係適法之證據，即不
能採為判決基礎。原判決理由欄雖明上訴人之警詢筆錄係其自
由意識陳述而製作等情，業據證人即製作該筆錄之警員任○○於
第一審及原審法院上訴審時證稱在卷，又上訴人警詢筆錄中斷錄
音之情形，係在警員告知嫌疑人得選任辯護人之前後，之後關於
案情部分，則係依筆錄逐字朗讀錄音，以任○○身為警員，與上
訴人並無怨隙，應無製作不實之筆錄，陷上訴人於罪之理；且被
害人Ｂ女與上訴人之警詢筆錄內容並非完全相符，果警員未依照
上訴人之陳述製作筆錄，則應會配合Ｂ女之指訴，而不致於有不
符之處，此亦得佐證上訴人警詢筆錄之任意性與真實性。本件上
訴人之警詢錄音雖有部分中斷之瑕疵，惟審酌中斷之客觀情節、
侵害犯罪嫌疑人權益之輕重、對犯罪嫌疑人在訴訟上防禦不利益
之程度，以及本案犯罪所生之危害，暨禁止使用該證據對於抑制
違法蒐證之效果，及司法警察（官）如依法定程序有無發現該證
據之必然性等情形，本於人權保障與社會安全、公共利益加以均
衡，不應以該錄音帶有中斷，即否定上訴人警詢筆錄之證據能力
，上訴人於警詢之自白既具任意性及真實性，故應具證據能力等
由（見原判決第三頁以下理由欄壹之一部分）。然查上訴人於第
一審時即已辯稱：警方故意誘導詢問說摸手就是毛手毛腳，又關
掉錄音機，又說不需請律師，又帶伊去廁所，再帶伊去按指印，
最後才做筆錄等語（見第一審卷第四十四頁），已爭執其警詢筆
錄係警員以不正方法而取得。而上訴人之警詢錄音帶經勘驗結果
：警詢筆錄第二頁第十行之前的每句問答，均有錄音中斷之情形
，第十一行之後，錄音內容均無停頓，顯然係上訴人照著警詢筆
錄唸而完成錄音等情，業經原審法院更(一)審勘驗在卷（見更(一)審
卷第二十四頁），則上訴人上開所辯似非全然無據。證人任○○
於第一審及原審法院上訴審時雖證稱：警詢筆錄均係依照上訴人
之陳述而為記載，且邊作邊錄音等語（見第一審卷第四十四頁、
原審法院上訴卷第六十四、六十五頁），惟與勘驗結果未盡相符
，且上訴人於原審法院上訴審時亦供稱：警詢筆錄係警員製作完
成後，才叫伊照著唸，警詢筆錄從十點錄到二點等語（見第一審
卷第一一六、一一七頁），其辯護人於原審法院更(三)審時亦辯稱
：警詢筆錄之錄音不到十分鐘即完成等語（見更(三)審卷第四十一
頁、第五十九頁反面）。倘若非虛，任○○上開所證，既與客觀
事實不符，且似有違反刑事訴訟法第一百條之一第一項全程錄音
之規定而中斷及事後錄音之情形，上訴人因而質疑任○○之證詞
真實性（見原審卷第六十四頁），似非無因。原判決就上開有利
於上訴人之事證，未予採納，並未說明理由，已有理由不備之違
誤。再者，上開錄音中斷之原因為何？有無上訴人指稱其筆錄係
警員先製作完後，讓其按寫好之筆錄回答，又關掉錄音機，說不
需請律師是否屬實，實情如何？本院自第一次迄第四次發回原審
即多次指明應予調查、釐清，且上訴人於原審時亦聲請傳喚任○
○（見原審卷第三十三頁），而依卷內資料所示，任○○似無不
能傳喚之情形。此攸關上訴人之警詢筆錄是否出於其自由意識所
為，詎原審仍未予調查，逕依刑事訴訟法第一百五十八條之四有
關權衡理論之規定，認不應以錄音帶有中斷之瑕疵，即否定上訴
人警詢筆錄之證據能力，而未探究錄音中斷背後有無上訴人所辯
不法取供之原因，致上開發回指明之瑕疵依然存在，亦有調查未
盡之違誤。上訴意旨指摘原判決違法，尚非全無理由，應認仍有
發回更審之原因。
據上論結，應依刑事訴訟法第三百九十七條、第四百零一條，判
決如主文。
中    華    民    國  九十九  年   十一   月    四    日
                      最高法院刑事第十三庭
                          審判長法官  賴  忠  星  
                                法官  呂  丹  玉  
                                法官  吳      燦  
                                法官  蔡  名  曜  
                                法官  葉  麗  霞  
本件正本證明與原本無異
                                      書  記  官  
中    華    民    國  九十九  年   十一   月    十    日
                                                      Ｅ

司法院資訊處製作；財團法人民間司法改革基金會備份。
